【裁判字號】    95,易,1101
【裁判日期】    950907
【裁判案由】    傷害等
【裁判全文】
臺灣臺北地方法院刑事判決              95年度易字第1101號
公  訴  人  臺灣臺北地方法院檢察署檢察官
被      告  丁○○
選任辯護人  桂梅君律師
被      告  戊○○
            甲○○
上列被告因傷害等案件，經檢察官提起公訴（94年度偵字第2352
7、95年度偵字第3181號），本院判決如下：
    主      文
丁○○被訴傷害己○○部分無罪。
丁○○被訴公然侮辱、傷害甲○○部分不受理。
戊○○、甲○○公訴不受理。
    理      由
甲、無罪部分:
一、公訴意旨略以：
    被告丁○○基於傷害之犯意，於民國95年1月4日中午12時35
    分，在臺北市○○區○○路33巷14號4樓前，因被告丁○○
    欲由上址5樓下樓，行至4樓前時，見丙○○正在門前油漆，
    擋住被告丁○○之去路，而相互發生爭執，丙○○之妻己○○見狀，即上前阻擋，丁○○則將己○○推開並踢己○○之
    右腳，致己○○跌倒，而造成己○○受有背部紅腫及右手中
    指擦傷等傷害，而認被告丁○○犯刑法第277條第1項傷害罪
    閒。
二、(一)按犯罪事實應依證據認定之，無證據不得認定其犯罪事實
      ，刑事訴訟法第154條第2項定有明文。又所謂認定犯罪事
      實之證據，係指足以認定被告確有犯罪行為之積極證據而
      言，如未發現相當證據，或證據不足以證明，自不能以推
      測或擬制之方法，以為裁判基礎，最高法院40年台上字第
      86 號著有判例可稽。又「無罪推定」乃刑事司法程序上
      之基本原則，此種原則表現在刑事案件中，只是另一種形
      式表示負擔之法則。易言之，刑事案件之追訴，必須提出
      證據（舉證負擔），並需說服至無合理懷疑之地步（證明
      負擔），始能謂被告有罪。又此處所謂「合理的懷疑」是
      指在一切證據經過全部的比較或考慮後，審理事實的法官
      本於道義良知，對於該項證據有可以說出理由來的懷疑，
      此時對於追訴之事實，便不能信以為真，便應對被告作出
      無罪之判決。最高法院88年台上字第954號判決亦認「認
      定犯罪事實所憑之證據，雖不以直接證據為限，間接證據
      亦包括在內，然而無論直接證據或間接證據，其為訴訟上
      之證明，須於通常一般人均不致有所懷疑，而得確信為真
      實之程度者，始得據為有罪之認定，倘其證明尚未到達此
      一程度，而有合理之懷疑存在時，即難遽採為不利被告之
      認定」，即採此一見解。
    (二)在遠古糾問制度下，被告乃訴訟之客體，法官為被告之辯
      護人，被告自無防禦權可言。但隨著法治國思想之發展，
      於現代職權主義及當事人主義之刑事訴訟制度中，依據「
      法治國自主原則」 (Autonomieprinzip)，被告漸獲得訴
      訟主體之地位。而法治國自主原則，源於確認人有自主能
      力，故憲法上之自主原則，有二層涵義:
      1.無罪推定原則:
        而無罪推定原則有雙重涵義: 其一，未有證據證明被告
        曾有犯罪事實以前，推定被告為無辜 (無罪)，易言之
        ，如沒有積極證據足資認定被告犯罪，被告即不得被認
        為有罪，此乃證據裁判原則；其二，證明被告有罪，必
        需無合理可疑，否則，即應對被告為有利之認定，此即
        罪疑有利被告原則。
      2.不自證己罪原則:
        即禁止被告背叛自己，而成為對己不利之證據方法，其
        涵義有二: 其一，關於被告自白之證據能力，賦予被告
        緘默權，且被告之緘默不得資為被告不利之認定；其二
        ，關於被告之自白，不得作為被告有罪之唯一證據，易
        言之，以限制被告自白對犯罪事實之證明力，來保護被
        告之人權。
    (三)依據以上原則，就現行法言，我國刑事訴訟法第161條第1
      項之規定「檢察官就被告犯罪事實，應負舉證責任，並指
      出其證明方法」。足徵，目前我國在以實現刑罰權為目的
      之刑事訴訟中，舉證責任原則上由作為國家機關之檢察官
      承擔。在刑事訴訟中，基於前述「被告受到有罪判決前被
      推定無罪」、「有疑時為被告利益」而判斷之原則，當事
      實存在與否不能證明時，檢察官要受到不利的判斷。易言
      之，檢察官所負之舉證責任，必須使法院達到有罪之確信
      ，方會對被告作出有罪之判決；倘若法院未達到有罪之確
      信，即應對被告作出無罪之判決。
三、公訴人認被告丁○○犯有刑法第277條第1項之傷害罪，無非
    係告訴人己○○之指訴、被告丁○○之供述、國防大學國防
    醫學院三軍總醫院附設民眾診療服務處診斷證明書以為其主
    要依據。訊據被告丁○○雖對於前開時、地曾與證人丙○○
    發生爭執，惟堅詞否認有何傷害告訴人己○○的行為，辯稱
    : 當天是丙○○在油漆，他拿椅子打我，我大叫，己○○才
    出來，己○○因為拉住他的先生，丙○○回身砸我時，把己○○撞倒等語。
四、經查:
    (一)證人乙○○到庭證稱: 當天丁○○要走路，丙○○不讓他
      走，丙○○拿一個塑膠椅子要打丁○○，因為屁股撞到己○○，己○○才跌倒，當時我在五樓，我要拿房租給丁○○，丙○○也不讓我過，我沒有看到丁○○踢己○○等語
      (見本院95年8月22日審判筆錄)，其證言與被告辯解大致
      相符，已足作為被告丁○○有利之證據。
    (二)雖證人丙○○、己○○均證稱被告踢己○○，致己○○跌
      倒受傷云云 (見同前審判筆錄)，並有國防大學國防醫學
      院三軍總醫院附設民眾診療服務處診斷證明書作為己○○
      受有前開傷害之證明，然證人乙○○之證詞與被告供詞大
      致相符，證人乙○○之證言足使本院有合理之懷疑存在時
      ，據前所述，即難遽採為不利被告之認定。且證人丙○○
      、己○○為夫妻關係，彼等雖均證稱被告有踢己○○之行
      為，然觀前開診斷證明書內尚無告訴人己○○腳部受有傷
      害之證據，則彼等證言是否可採，即屬有疑，尚難作為對
      被告不利之證據。
五、此外，本院復查無其他積極證據證明被告有何公訴人所指訴
    之圖利犯行，因不能證明被告犯罪，揆諸前開說明，自應為
    被告無罪之諭知。
乙、不受理部分:
一、公訴意旨另略以: 被告丁○○基於傷害及妨害名譽之犯意，
    於94年11月29日上午9時30分，與乙○○一同在臺北市○○
    區○○路201巷10號1樓內打掃房屋時，與附近住戶即被告戊○○發生爭執，被告戊○○辱罵被告丁○○「臭賣B」，又
    以右手向被告丁○○之左臉頰揮打，並拉扯被告丁○○之左
    手，致被告丁○○受有左臉頰挫傷及左手淺創傷等傷害，嗣
    戊○○之妻即被告甲○○看見上情，即上前關心，被告丁○○即出口辱罵被告甲○○「做雞的」等語，被告甲○○則回
    罵「沒知識、神經病」、被告戊○○則辱罵被告丁○○「臭
    賣B」等語後，被告丁○○即持掃把向被告甲○○之左上臂
    揮擊，而被告甲○○則以右手加以抵擋，致被告甲○○受有
    左上臂瘀傷及右食指挫傷等傷害。認被告戊○○、丁○○犯
    刑法第277條第1項傷害罪、第309條第1項公然侮辱罪、被告
    甲○○犯刑法第309條第1項公然侮辱罪。
二、按告訴乃論之罪，告訴人於第一審辯論終結前得撤回其告訴
    ，又告訴經撤回者，應諭知不受理之判決，刑事訴訟法第
    238條第1項、第303條第3款分別定有明文。
三、查本件告訴人甲○○告訴被告丁○○傷害及公然侮辱案件；
    告訴人丁○○告訴被告戊○○傷害及公然侮辱案件；告訴人
    丁○○告訴被告甲○○公然侮辱案件，起訴書認係觸犯刑法
    第277條第1項傷害、刑法第309條第1項公然侮辱之罪，依同
    法第287條及第314條之規定，須告訴乃論。茲據告訴人甲○○及丁○○於本院95年6月30日行準備程序時當庭撤回告訴
    ，有該日訊問筆錄在卷可按，依照首開說明，該部分起訴之
    事實，爰不經言詞辯論，逕為諭知不受理之判決。
丙、據上論斷，應依刑事訴訟法第301條第1項、第303條第3款、
    第307條判決如主文。
本案經檢察官李傳侯到庭執行職務。
中    華    民    國    95    年    9    月    7    日
                  刑事第六庭審判長法  官  周占春
                                  法  官  林孟皇
                                  法  官  趙子榮
上正本證明與原本無異。
如不服本判決，應於判決送達後10日內向本院提出上訴狀（應抄
附繕本）。告訴人或被害人如對於本判決不服者，應具備理由請
求檢察官上訴，其上訴期間之計算係以檢察官收受判決正本之日
期為準。
                                  書記官  陳怡君
中    華    民    國    95    年    9     月    7     日


司法院資訊處製作；財團法人民間司法改革基金會備份。
